臺灣臺中地方法院刑事判決　　　　　　　96年度易字第3337號
公　訴　人　臺灣臺中地方法院檢察署檢察官
被　　　告　乙○○
上列被告因詐欺案件，經台灣高雄地方法院檢察署檢察官聲請簡
易判決處刑（九十六年度偵緝字第一一二一號），台灣高雄地方
法院簡易庭認不宜以簡易判決處刑，改依通常程序審理後，判決
管轄錯誤，移送本院審理，及台灣台中地方法院檢察署檢察官移
送併辦（九十六年度偵字第一五五四三號），本院判決如下：
    主    文
乙○○幫助意圖為自己不法之所有，以詐術使人將本人之物交付
，處有期徒刑伍月，如易科罰金，以銀元佰元即新臺幣玖佰元
折算壹日，減為有期徒刑貳月又拾伍日，如易科罰金，以銀元
佰元即新臺幣玖佰元折算壹日。
    犯罪事實
一、乙○○明知金融機構帳戶之存摺及提款卡係供自己使用之重
    要理財工具，關係個人財產、信用之表徵，且可預見存摺、
    提款卡及其密碼如交予他人使用，而未加以闡明正常用途，
    極易被利用為與財產有關之犯罪工具，竟仍不顧他人可能遭
    受財產上損害之危險，而基於縱若其金融機構帳戶被利用作
    為詐欺取財，並不違背其本意之幫助犯意，於民國（下同）
    九十五年四月五日，在台中市○○路與健行路交岔路口之某
    檳榔攤，以借款新台幣（下同）二萬元，而將其於九十二年
    十月二日向中華郵政股份有限公司（以下簡稱中華郵政公司
    ）台中中正路郵局所申設開立第00000000000000號帳戶之存
    摺、印章、提款卡（包括密碼）交付予黃俊誠（其犯常業詐
    欺罪，業經台灣台北地方法院於九十六年二月十五日以九十
    五年度訴字第一二二０號判處有期徒刑三年四月在案）使用
    。黃俊誠及其所屬詐欺集團成員取得乙○○所有上開台中中
    正路郵局帳戶之存摺、印章、提款卡（包括密碼）後，即意
    圖為自己不法之所有，於九十五年三月中旬某日，由其中自
    稱「新寶格國際精品公司」某不詳姓名成年男子打電話向甲
    ○○佯稱：渠中了其公司所舉辦活動之三獎美金五萬元，需
    匯款十五萬元，始能收到美金五萬元等語，使甲○○信以為
    真而陷於錯誤，遂依該男子指示，於九十五年四年三日匯款
    十五萬元至張玉欣（其涉犯幫助詐欺取財罪嫌，另經檢察官
    聲請簡易判決處刑）向中華郵政公司鳳山五甲郵局所申設開
    立第00000000000000號帳戶，嗣又向甲○○佯稱：因渠無會
    員資格，需匯十萬元修改會員資料及公證費三十四萬四千四
    百元等語，使甲○○信以為真而陷於錯誤，遂依該男子指示
    ，先後於九十五年四月四日及同年月七日，分別匯款十萬元
    、三十四萬四千四百元至黃水龍（其涉犯幫助詐欺取財罪嫌
    ，另經檢察官聲請簡易判決處刑）向中華郵政公司東港郵局
    所申設開立第00000000000000帳戶，復再向甲○○佯稱：須
    再匯五萬元作為短期投資等語，使甲○○信以為真而陷於錯
    誤，遂依該男子指示，於九十五年四月十日，匯款五萬元至
    乙○○所有上開台中中正路郵局帳戶，黃俊誠及所屬詐欺集
    團成員隨即各於當日利用現金提款或以提款卡領出所詐得上
    開款項。嗣經甲○○察覺有異，始知受騙，並報警處理，經
    警循線查獲。
二、案經高雄縣政府警察局移請台灣高雄地方法院檢察署檢察官
    偵查後聲請簡易判決處刑及台灣台中地方法院檢察署檢察官
    移送併辦。
    理    由
一、按被告以外之人於審判外之陳述，雖不符前四條之規定，而
    經當事人於審判程序同意作為證據，法院審酌該言詞陳述或
    書面陳述作成時之情況，認為適當者，亦得為證據。當事人
    、代理人或辯護人於法院調查證據時，知有第一百五十九條
    第一項不得為證據之情形，而未於言詞辯論終結前聲明異議
    者，視為有前項之同意，刑事訴訟法第一百五十九條之五定
    有明文。經查被害人甲○○於警詢時之指述，被告在本院準
    備程序中並未爭執其證據能力，且未於本案言詞辯論終結前
    聲明異議，本院審酌被害人甲○○於警詢時之指述，係於案
    發後就其親身經歷之事實所為，且依其陳述作成時之情況，
    並無不適當之情形，依刑事訴訟法第一百五十九條之五第二
    項規定，自有證據能力，合先敘明。
二、訊之被告乙○○固坦承於九十五年四月五日，在台中市○○
    路與健行路交岔路口之某檳榔攤，以借款二萬元，而將其於
    九十二年十月二日向中華郵政公司台中中正路郵局所申設開
    立第00000000000000號帳戶之存摺、印章、提款卡（包括密
    碼）交付予黃俊誠使用，然矢口否認有何幫助詐欺取財之犯
    行，辯稱：伊不知黃俊誠將伊所有上開帳戶之存摺、印章、
    提款卡（包括密碼）拿去作不法用途云云。惟查甲○○因誤
    信詐欺集團成員所提供之上開詐騙訊息，以致陷於錯誤，而
    先後於前揭時間分別匯款十五萬元至張玉欣所有上開鳳山五
    甲郵局帳戶、匯款十萬元、三十四萬四千四百元至黃水龍所
    有上開東港郵局帳戶、匯款五萬元至被告所有上開台中中正
    路郵局帳戶，該詐欺集團成員隨即各於當日利用現金提款或
    以提款卡領出所詐得上開款項等情，業據被害人甲○○於警
    詢時指述綦詳，並有被害人提出之華僑銀行匯款委託書影本
    四紙、張玉欣所有上開鳳山五甲郵局之開戶資料、客戶歷史
    交易清單各一份、黃水龍所有上開東港郵局之開戶資料、客
    戶歷史交易清單各一份、被告所有上開台中中正路郵局之開
    戶資料、客戶歷史交易清單各一份附卷可稽。且依被告於本
    院行準備程序時供稱：伊將所有上開台中中正路郵局帳戶之
    存摺、印章、提款卡（包括密碼）交付予黃俊誠使用時，黃
    俊誠只說要供匯工程款使用，並未向黃俊誠詢問為何不使用
    自己帳戶，亦不知黃俊誠從事何工作等語，則被告將其所有
    上開台中中正路郵局帳戶之存摺、印章、提款卡（包括密碼
    ）交付予黃俊誠使用時，既不知黃俊誠從事何工作，亦未向
    黃俊誠詢問何以不使用自己帳戶，又以借款二萬元為代價，
    復未約定還款時間，迄今分文未償；參以黃俊誠係何文賢、
    陳淇立為首詐欺集團之成員，黃俊誠犯常業詐欺罪，業經台
    灣台北地方法院於九十六年二月十五日以九十五年度訴字第
    一二二０號判處有期徒刑三年四月在案，有該刑事判決一份
    附卷可考，而該詐欺集團另一成員蔡孟修於九十五年六月九
    日為警查獲時，身上持有被告所有上開台中中正路郵局之提
    款卡（即金融卡）一張，亦有被告所有上開台中中正路郵局
    之提款卡（即金融卡）影本一張附卷可查；況被告係六十三
    年十二月十三日出生之成年人，具相當之社會經驗，對黃俊
    誠何以須用其所有上開台中中正路郵局帳戶，而不使用自己
    帳戶供匯工程款，豈能無疑？是被告對於黃俊誠可能將其所
    有上開台中中正路郵局帳戶用來作為詐欺等非法用途上，應
    有所預見，且不違背其本意，竟仍提供所有上開台中中正路
    郵局帳戶予黃俊誠使用，顯見黃俊誠將被告所有上開台中中
    正路郵局帳戶用來作為詐欺取財匯款之工具，為被告所容認
    及允許，應無置疑。次查自政府開放金融機構申請設立以來
    ，金融機構大量增加，使一般人申請存款帳戶極為容易、便
    利，故除非充作犯罪使用，一般並無使用他人金融機構帳戶
    之必要。而坊間新聞媒體，對於不肖犯罪集團，經常利用大
    量取得之金融機構帳戶，作為詐欺或恐嚇取財工具，亦多所
    報導，被告對此應知之甚詳，竟仍將其所有上開台中中正路
    郵局帳戶之存摺、印章、提款卡（包括密碼），交付予黃俊
    誠使用，嗣黃俊誠及其所屬詐欺集團成員果據以作為詐欺取
    財匯款之工具，被告自有幫助黃俊誠及其所屬詐欺集團成員
    詐欺取財之不確定故意。是被告上開所辯，無非事後卸責之
    詞，不足採信，事證明確，其犯行堪以認定。
三、按刑法上之故意，以行為人對於構成犯罪之事實，均有具體
    確定之認識，並有意使其發生者為確定故意，而行為人對於
    構成犯罪之事實，雖無具體確定之認識，然已預見其發生，
    而其發生不違背其本意者，則為不確定故意。又行為人基於
    幫助他人犯罪之意思，為促成他人犯罪而為犯罪構成要件以
    外之行為，為幫助犯。本件被告將其所有上開台中中正路郵
    局帳戶之存摺、印章、提款卡（包括密碼），交付予黃俊誠
    使用，嗣黃俊誠及其所屬詐欺集團成員果據以作為詐欺取財
    匯款之工具，此既不違背被告當初交付帳戶存摺、印章、提
    款卡（包括密碼）之本意，且係參與提供取得詐欺取財犯罪
    所得款項之工具，對此犯行施以助力，為詐欺取財罪構成要
    件以外之行為，應以詐欺取財罪之幫助犯論之。核被告所為
    ，係犯刑法第三十條第一項、第三百三十九條第一項之幫助
    詐欺取財罪。又被告係幫助黃俊誠及其所屬詐欺集團成員犯
    詐欺取財罪，為幫助犯，應按正犯之刑減輕之。爰審酌被告
    提供其個人所申請之上開郵局帳戶予詐欺集團作為詐欺取財
    之匯款帳戶使用，助長犯罪之不良風氣，幫助犯罪者隱匿真
    實身分，增加檢警犯罪偵查之困難性，不肖之徒，則爭相仿
    效，藉此手段詐欺取財，日益猖獗，致使受害民眾不斷增加
    ，若不針對提供人頭帳戶者，予以適度之刑罰，顯然無法抑
    制該類型犯罪之發生，暨被告迄未賠償被害人之損害，並兼
    衡酌被告本身並未實際參與詐欺取財之犯行，可責難性較為
    輕微，與被告犯罪後矢口否認犯行、犯後態度非佳等一切情
    狀，量處有期徒刑五月，並諭知易科罰金之折算標準，以示
    懲儆。又被告犯罪時間在九十六年四月二十四日以前，查無
    中華民國九十六年罪犯減刑條例不予減刑之情形，應依同條
    例第二條第一項第三款之規定減其宣告刑二分之一，即減為
    有期徒刑二月又十五日，並諭知易科罰金之折算標準。至於
    台灣台中地方法院檢察署檢察官移送併辦（九十六年度偵字
    第一五五四三號）部分，與本件係同一事實，併此敘明。
四、按被告行為後，刑法第四十一條第一項前段有關易科罰金折
    算之標準，業經總統於九十四年二月二日公布修正，由「得
    以一元以上三元以下折算一日，易科罰金」，並適用修正前
    罰金罰鍰提高標準條例第二條（現已刪除）之規定，提高為
    「得以新台幣一千元、二千元或三千元折算一日，易科罰金
    」，且刪除「因身體、教育、職業、家庭之關係或其他正當
    事由，執行顯有困難者」之條件；另同法第三十條第一項、
    第二項規定：「幫助他人犯罪者，為從犯。雖他人不知幫助
    之情者，亦同。從犯之處罰，得按正犯之刑減輕之」，亦修
    正為「幫助他人實行犯罪行為者，為幫助犯。雖他人不知幫
    助之情者，亦同。幫助犯之處罰，得按正犯之刑減輕之」，
    並均自九十五年七月一日施行。依修正施行後刑法第二條第
    一項「行為後法律有變更者，適用行為時之法律。但行為後
    之法律有利於行為人者，適用最有利於行為人之法律」之規
    定，比較修正前後刑法第四十一條第一項前段之規定，修正
    後之規定，並未較有利於被告，故本件應適用被告行為時即
    修正前刑法第四十一條第一項前段、罰金罰鍰提高標準條例
    第二條之規定，諭知易科罰金之折算標準，即應以銀元三百
    元折算一日，經折算為新台幣後，應以新台幣九百元折算一
    日；而刑法第三十條雖有作上開文字上之修正，惟此尚非屬
    修正後刑法第二條第一項所指法律變更之範圍，並不生比較
    之問題，應適用現行、有效之裁判時法論以幫助犯。又刑法
    第三百三十九條第一項之詐欺取財罪，其法定罰金刑原為一
    千元以下罰金，並適用修正施行前刑法第三十三條第五款「
    主刑之種類如左：五、罰金：一元以上」及罰金罰鍰提高標
    準條例第一條前段之規定，即該罪所得科處之法定罰金刑最
    高為銀元一萬元（即新台幣三萬元），最低為銀元十元（即
    新台幣三十元）。而依刑法施行法所增訂第一條之一「中華
    民國九十四年一月七日刑法修正施行後，刑法分則編所定罰
    金之貨幣單位為新台幣。九十四年一月七日刑法修正時，刑
    法分則編未修正之條文定有罰金者，自九十四年一月七日刑
    法修正施行後，就其所定數額提高為三十倍。但七十二年六
    月二十六日至九十四年一月七日新增或修正之條文，就其所
    定數額提高為三倍」，及修正施行後刑法第三十三條第五款
    「主刑之種類如下：五、罰金：新台幣一千元以上，以百元
    計算之」之規定，該罪所得科處之法定罰金刑最高為新台幣
    三萬元，最低為新台幣一千元，比較修正前後有關法定罰金
    刑之規定，應以被告行為時即修正前有關法定罰金刑之規定
    較有利於被告，併予敘明。
五、據上論斷，應依刑事訴訟法第四百五十二條、第二百九十九
    條第一項前段，刑法第二條第一項前段、第三十條第一項前
    段、第三百三十九條第一項、第三十條第二項、第四十一條
    第一項前段（修正前），罰金罰鍰提高標準條例第一條前段
    、第二條（修正前），現行法規所定貨幣單位折算新台幣條
    例第二條，中華民國九十六年罪犯減刑條例第二條第一項第
    三款、第七條、第九條，判決如主文。
本案經檢察官丙○○到庭執行職務。
中　　華　　民　　國　　96　　年　　10　　月　　4 　　日
                  刑事第一庭  審判長法  官  唐光義
                                    法  官  楊萬益
                                    法  官  朱光國
上正本證明與原本無異。
如不服本判決，應於收送達後10日內向本院提出上訴書狀（應敘
述具體理由並附繕本）。
上訴書狀如未敘述理由，應於上訴期間屆滿後20日內補提理由書
於本院。
                                　　書記官  張孝妃
中　　華　　民　　國　　96　　年　　10　　月　　4 　　日
附錄論罪科刑法條
中華民國刑法第339條：
意圖為自己或第三人不法之所有，以詐術使人將本人或第三人之
物交付者，處五年以下有期徒刑、拘役或科或併科一千元以下罰
金。
以前項方法得財產上不法之利益或使第三人得之者，亦同。
前二項之未遂犯罰之。
